臺灣臺北地方法院民事判決
111年度訴字第3613號

原      告  鄧麗珠

訴訟代理人  馮馨儀律師
被      告  詹坤鑑

訴訟代理人  詹文凱律師

上列當事人間侵權行為損害賠償事件，本院於民國一一一年十一
月十四日言詞辯論終結，判決如下：
    主    文
被告應給付原告新臺幣叁拾捌萬肆仟零陸拾貳元，及自民國一一
一年二月二十四日起至清償日止，按週年利率百分之五計算之利
息。
原告其餘之訴駁回。
訴訟費用由被告負擔百分之二十，餘由原告負擔。
本判決第一項得假執行。但被告如以新臺幣叁拾捌萬伍仟元為原
告預供擔保，得免為假執行。
原告其餘假執行之聲請駁回。
    事實及理由
一、原告部分：
（一）訴之聲明：
    １被告應給付原告新臺幣（下同）二百萬元，及自起訴狀繕
      本送達翌日起至清償日止，按週年利率百分之五計算之利
      息。
    ２願供擔保請准宣告假執行。
（二）原告起訴主張：原告為臺北市中山區新庒里里長，被告為
      該里巡守隊隊長；民國一一０年九月十日下午二時三十一
      分許，被告竟藉口訴外人（即原告堂弟鄧硯丞、被告前配
      偶洪麗娟）間、與原告無關之債權債務關係，前往臺北市
      ○○區○○街○○○巷○○號里長辦公室，基於傷害犯意，趁原告
      不注意，兩度持巡守用木棍自後方揮擊原告，分別擊中原
      告頭頂右側及左上臂，致原告受有６×１×０．５公分頭皮撕裂
      傷及左上臂挫傷之傷勢；被告另基於毀損犯意，兩度重摔
      原告所有、於一０九年九月以後購入、放置辦公桌面上之Ｏ
      ＰＰＯ廠牌行動電話，致令該行動電話毀損不堪使用；其後
      ，被告基於脅迫原告行無義務之事之意思，再持巡守用木
      棍作勢毆打原告，對原告恫稱「要妳死」、「要殺了妳跟
      妳女兒」，致原告心生畏懼，依被告指示當場簽發未載發
      票日、面額二百萬元、到期日為一一０年九月、票據號碼Ｔ
      Ｈ○○○○○○○號之「本票」一紙交付被告收執；被告業因前述
      故意不法行為，經臺灣高等法院認犯傷害罪、毀損他人物
      品罪及強制罪確定。原告因被告前述不法行為，鎮日處在
      隨時再遭傷害之恐懼中，精神痛苦不輕，同日再購置同一
      廠牌行動電話一支，支出一萬三千五百七十九元。爰依民
      法第一百八十四條第一項前段、第一百九十五條第一項前
      段規定，請求被告就傷害部分賠償原告身體健康權受損之
      精神慰撫金一百萬元，就毀損部分賠償原告重新購置行動
      電話之費用一萬三千五百七十九元，就強制部分賠償原告
      意思自由權受損之精神慰撫金九十八萬六千四百二十一元
      ，以上合計二百萬元，及自起訴狀繕本送達翌日起算之法
      定利息。
二、被告部分：
（一）答辯聲明：原告之訴駁回，如受不利益判決，願供擔保請
      准免為假執行。
（二）被告固不否認於一一０年九月十日下午二時三十一分許，
      在臺北市○○區○○街○○○巷○○號里長辦公室，故意不法傷害
      原告、毀損原告所有之ＯＰＰＯ廠牌行動電話及脅迫原告簽發
      未載發票日、面額二百萬元、到期日為一一０年九月、票
      據號碼ＴＨ○○○○○○○號之「本票」一紙，經法院判決有罪確
      定，但以原告請求之慰撫金數額過高，及毀損部分應扣除
      折舊等語，資為抗辯。
三、原告主張其為臺北市中山區新庒里里長，被告為該里巡守隊
    隊長，一一０年九月十日下午二時三十一分許，被告藉口訴
    外人（即原告堂弟鄧硯丞、被告前配偶洪麗娟）間、與其無
    關之債權債務關係，前往臺北市○○區○○街○○○巷○○號里長辦
    公室，基於傷害犯意，趁其不注意，兩度持巡守用木棍自後
    方揮擊其，分別擊中其頭頂右側及左上臂，致其受有６×１×０．
    ５公分頭皮撕裂傷及左上臂挫傷之傷勢，被告另基於毀損犯
    意，兩度重摔其所有、於一０九年九月以後購入、放置辦公
    桌面上之ＯＰＰＯ廠牌行動電話，致令該行動電話毀損不堪使用
    ，被告再基於脅迫其行無義務之事之意思，持巡守用木棍作
    勢毆打其，對其恫稱「要妳死」、「要殺了妳跟妳女兒」，
    致其心生畏懼，依被告指示當場簽發未載發票日、面額二百
    萬元、到期日為一一０年九月、票據號碼ＴＨ○○○○○○○號之「本
    票」一紙交付被告收執，被告業因前述故意不法行為，經法
    院認犯傷害罪、毀損他人物品罪及強制罪確定，及其於一一
    ０年九月十日再購置同一廠牌行動電話一支之事實，業據提
    出銷貨單（見訴字卷第六三頁頁），並引用臺灣高等法院一
    一一年度上訴字第二五四二號刑事判決歷審卷證事實為證，
    核屬相符；關於被告業因前述故意不法行為，經法院認犯傷
    害罪、毀損他人物品罪及強制罪確定一節，並經本院職權查
    證屬實，有臺灣高等法院一一一年度上訴字第二五四二號刑
    事判決附卷可稽；且為被告所不爭執，應堪信為真實。
　　但原告請求被告賠償二百萬元本息部分，則為被告否認，辯
    稱：原告請求之精神慰撫金數額過高，毀損部分之賠償亦應
    計算折舊等語。
四、按因故意或過失，不法侵害他人之權利者，負損害賠償責任
    ；不法侵害他人之身體、健康、名譽、自由、信用、隱私、
    貞操，或不法侵害其他人格法益而情節重大者，被害人雖非
    財產上之損害，亦得請求賠償相當之金額，民法第一百八十
    四條第一項前段、第一百九十五條第一項前段定有明文。
（一）一一０年九月十日下午二時三十一分許，被告在臺北市○○
      區○○街○○○巷○○號里長辦公室，基於傷害犯意，趁原告不
      注意，兩度持巡守用木棍自後方揮擊原告，分別擊中原告
      頭頂右側及左上臂，致原告受有６×１×０．５公分頭皮撕裂傷
      及左上臂挫傷之傷勢，被告另基於毀損犯意，兩度重摔原
      告所有、於一０九年九月以後購入、放置辦公桌面上之ＯＰＰ
      Ｏ廠牌行動電話，致令該行動電話毀損不堪使用，被告再
      基於脅迫其行無義務之事之意思，持巡守用木棍作勢毆打
      原告，對原告恫稱「要妳死」、「要殺了妳跟妳女兒」，
      致原告心生畏懼，依被告指示當場簽發未載發票日、面額
      二百萬元、到期日為一一０年九月、票據號碼ＴＨ○○○○○○○號
      之「本票」一紙交付被告收執，被告業因前述故意不法行
      為，經法院認犯傷害罪、毀損他人物品罪及強制罪確定，
      前已述及；被告於前開時地持木棍擊打原告，致原告受有
      ６×１×０．５公分頭皮撕裂傷及左上臂挫傷之傷勢，係故意不
      法侵害原告之身體健康權，被告於前開時地將原告所有之
      行動電話重摔致毀損不堪用，係故意不法侵害原告之（行
      動電話）財產權，被告於前開時地持木棍作勢毆打原告，
      對原告恫稱「要妳死」、「要殺了妳跟妳女兒」，致原告
      心生畏懼，依被告指示當場簽發未載發票日、面額二百萬
      元、到期日為一一０年九月、票據號碼ＴＨ○○○○○○○號之「本
      票」一紙，係故意不法侵害原告之意思自由權，堪以認定
      ；原告依首揭法條，就身體健康權及意思自由權受侵害部
      分，請求被告賠償精神慰撫金，就（行動電話）財產權受
      侵害部分，請求被告賠償所受損害，應屬有據。
（二）茲就賠償金額分述如下：
　　１身體健康權受損之精神慰撫金部分
　　　本院審酌原告於五十年一月間出生，學歷為國中畢業，現
      擔任里長（參見訴字卷第五六頁筆錄），一０九、一一０年
      間報稅年收入約三十萬餘元，名下有法定價額逾二千萬元
      、坐落臺北市中山區、嘉義縣、苗栗縣之不動產及諸多股
      票（見外放司法院稅務電子閘門財產所得調件明細表）；
      被告於四十三年一月間出生，學歷為高工畢業，曾擔任商
      號負責人，現已退休，一０九、一一０年間報稅年收入約五
      萬餘元、一萬餘元，名下有法定價額共一千七百餘萬元、
      坐落花蓮縣之不動產及商號出資額（見外放司法院稅務電
      子閘門財產所得調件明細表）；被告身為巡守隊成員，僅
      因訴外人間、與原告無涉之金錢債務糾紛，即持木棍兩度
      朝身為里長之原告人體最重要部位頭部揮擊，致原告受有
      ６×１×０．５公分頭皮撕裂傷及左上臂挫傷之傷勢，其中第二
      度擊打係因原告頭部受創後旋以手臂環抱護衛頭部，方僅
      造成原告左手臂挫傷，未致更嚴重傷勢，且原告受傷後，
      猶續遭被告持棍脅迫達數十分鐘之久、未能即時就醫治療
      （詳見下述），被告行為後復未表歉意、亦未賠償分文，
      對他人之身體權、健康權毫不尊重，致原告奔波訴追求償
      、怨懟氣憤難平，尤其原告身為里長，有將辦公處所對里
      民開放、便利里民接近之必要，長期處在難以防免再度遭
      被告無故偷襲施暴環境，精神痛苦非輕等一切情狀，認原
      告就其（頭部、左手臂）身體健康權遭侵害，所得請求被
      告賠償之慰撫金，以二十萬元、二萬元，合計二十二萬元
      為適當。
　　２行動電話毀損之損害賠償部分
　　①負損害賠償責任者，除法律另有規定或契約另有訂定外，
      應回復他方損害發生前之原狀；不能回復原狀或回復顯有
      重大困難者，應以金錢賠償其損害；損害賠償，除法律另
      有規定或契約另有訂定外，應以填補債權人所受損害及所
      失利益為限，民法第二百一十三條第一項、第二百一十五
      條、第二百一十六條第一項亦有明定。而物被毀損時，被
      害人除得依民法第一百九十六條請求賠償外，並不排除民
      法第二百十三條至第二百十五條之適用，依民法第一百九
      十六條請求賠償物被毀損所減少之價額，得以修復費用為
      估定之標準，但以必要者為限，如修理材料以新品換舊品
      ，應予折舊，最高法院七十七年度第九次民事庭會議決議
      ㈠、八十年度台上字第二四七六號裁判闡釋甚明。是損害
      賠償以回復原狀為原則，債權人固得請求債務人支付回復
      原狀之必要費用以代回復原狀，並在不能回復原狀或回復
      有重大困難時，請求債務人以金錢賠償其損害，但損害賠
      償無論係回復原狀或給付金錢（回復原狀必要費用、金錢
      賠償），除法律另有規定或契約另有訂定外，要以填補債
      權人所受損害及所失利益為限，非謂債權人得藉損害賠償
      之請求額外獲益。
　　②原告主張其所有、於一０九年九月以後購入之ＯＰＰＯ廠牌行動
      電話，因遭被告兩度重摔而不堪使用，而於一一０年九月
      十日購置同廠牌行動電話一支，有銷貨單可按，且為被告
      所不爭執，前已述及；而原告所有之行動電話既因遭被告
      故意重摔而不堪使用，被告復未陳明並舉證該支原告所有
      之行動電話得以修繕，則原告主張是支行動電話已無法修
      復，應由被告以金錢賠償，尚非無據。惟細究原告所提銷
      貨單，其上「13579」之數額，項目為「折扣」而非「價
      格」，而銷貨單「序號、貨號、品名、單價、數量、單位
      、金額」表格上方之「銷售總額」欄，則記載「NT＄10670
      」，即銷售總價為一萬零六百七十元，與後方「付款方式
      ：信用卡NT＄5390、信用卡NT＄5280」之記載一致，是原告
      於一一０年九月十日係支出一萬零六百七十元買受是紙銷
      貨單所載之商品，並非支出一萬三千五百七十九元；又是
      紙銷貨單所載銷售品項，除價格為六千零九十元之ＯＰＰＯ廠
      牌行動電話一支外，尚含括價格為四千九百九十元之其他
      品牌無線藍芽耳機及價格為五百九十元之其他品牌耳機透
      明保護殼，而並無證據足認原告是日遭被告毀損之物，除
      行動電話外，尚含括無線耳機，是僅得以銷貨單上行動電
      話之價格（六千零九十元）計算金錢賠償之數額。再者，
      原告所有、遭被告毀損致不堪用之行動電話係一０九年九
      月以後購入，此經原告陳明在卷，且為被告所不爭執，計
      至一一０年九月十日該行動電話遭被告重摔損壞之日止約
      一年，參酌一般行動電話耐用年數約為三年，及「固定資
      產折舊率表」規定，按平均法每年折舊千分之三三三計算
      ，原告所有、遭被告毀損之行動電話扣除折舊後之價額為
      四千零六十二元（計算式：「行動電話新品價格」六千零
      九十元乘以千分之三三三，得出「折舊數額」二千零二十
      八元【小數點以下四捨五入】；「行動電話新品價格」六
      千零九十元減去「折舊數額」二千零二十八元），則原告
      所有、遭被告毀損之行動電話價額為四千零六十二元，被
      告重摔原告所有之行動電話致令不堪用、故意不法侵害原
      告之財產權，原告請求被告賠償回復原狀費用四千零六十
      二元部分，應予准許，超過部分則非有據。
　　３意思自由權受損之精神慰撫金部分
　　　本院審酌兩造前載學歷、經歷、資力狀況，及被告因訴外
      人間、與原告無涉之金錢債務糾紛，竟於前已兩度在里民
      得出入之里長辦公室內公然以巡守木棍揮擊原告頭部、致
      原告受有６×１×０．５公分頭皮撕裂傷及左上臂挫傷之傷勢，
      並將原告所有之行動電話重摔致不堪使用後，續持巡守用
      木棍作勢毆打原告、對原告恫稱「要妳死」、「要殺了妳
      跟妳女兒」等語達四十分鐘之久（參臺灣高等法院一一一
      年度上訴字第二五四二號刑事判決理由欄貳實體部分第一
      點第㈣段第⒈小點第⑶點關於「當日被告於監視器畫面時間1
      4：31：20秒、22秒【播放時間00：03：50、52】許即持Ａ
      木棍朝告訴【即原告】揮擊，而依原審勘驗筆錄，告訴人
      打電話借票時間為【播放時間00：52：54～58】，及其後
      被告拿出本票之時間【播放時間00：59：00】，已距被告
      持棍毆打達40分鐘以上」之記載），致斯時已負傷之原告
      心生畏懼，迫使原告當場簽發未載發票日、面額二百萬元
      、到期日為一一０年九月、票據號碼ＴＨ○○○○○○○號之「本票
      」一紙交付其收執，行為後猶一再飾詞狡辯，未見悔意反
      省，但原告當日所簽發之「本票」因未載發票日、欠缺票
      據應記載事項而無效（參見票據法第一百二十條第一項第
      六款、第十一條第一項前段），即形式上觀察，原告尚不
      因而負擔票據債務等一切情狀，認原告就其意思自由權遭
      侵害，所得請求被告賠償之慰撫金，以十六萬元為適當。
　　４綜上，原告得請求被告賠償身體健康權受損之精神慰撫金
      共二十二萬元、行動電話毀損之損害賠償金額四千零六十
      二元、意思自由權受損之精神慰撫金十六萬元，合計三十
      八萬四千零六十二元。
（三）末按給付無確定期限者，債務人於債權人得請求給付時，
      經其催告而未為給付，自受催告時起，負遲延責任，其經
      債權人起訴而送達訴狀，或依督促程序送達支付命令，或
      為其他相類之行為者，與催告有同一之效力；遲延之債務
      ，以支付金錢為標的者，債權人得請求依法定利率計算之
      遲延利息；應付利息之債務，其利率未經約定，亦無法律
      可據者，週年利率為百分之五，民法第二百二十九條第一
      項、第二項、第二百三十三條第一項前段、第二百零三條
      規定甚明。被告對原告所負損害賠償債務無確定給付期限
      ，自受催告時起負遲延之責，原告併請求被告支付自刑事
      附帶民事起訴狀繕本送達翌日即一一一年二月二十四日（
      見附民卷第七頁送達證書）起至清償日止，按週年利率百
      分之五計算之利息，自非無憑。
五、綜上所述，被告於一一０年九月十日下午二時三十一分許，
    在臺北市○○區○○街○○○巷○○號里長辦公室，兩度持巡守用木
    棍自後方揮擊原告，分別擊中原告頭頂右側及左上臂，致原
    告受有６×１×０．５公分頭皮撕裂傷及左上臂挫傷之傷勢，另兩
    度重摔原告所有、放置辦公桌面上之行動電話，致令該行動
    電話毀損不堪使用，再持巡守用木棍作勢毆打原告，對原告
    恫稱「要妳死」、「要殺了妳跟妳女兒」約四十分鐘，致原
    告心生畏懼，依被告指示當場簽發未載發票日、面額二百萬
    元、到期日為一一０年九月、票據號碼ＴＨ○○○○○○○號之「本票
    」一紙交付被告收執，被告係故意不法侵害原告之身體健康
    權、（行動電話）財產權及意思自由權，原告就身體健康權
    受侵害，所得請求之慰撫金以二十二萬元為適當，就意思自
    由權受侵害，所得請求之慰撫金以十六萬元為適當，原告受
    損之行動電話，斯時價格扣除折舊後為四千零六十二元，從
    而，原告依民法第一百八十四條第一項前段、第一百九十五
    條第一項前段規定，請求被告賠償三十八萬四千零六十二元
    ，及自一一一年二月二十四日起至清償日止，按週年利率百
    分之五計算之利息，洵屬有據，應予准許，逾此範圍之請求
    ，則無理由，不應准許，爰予駁回。兩造均陳明願供擔保請
    准宣告假執行，就原告勝訴部分，所命給付未逾五十萬元，
    爰無待原告供擔保，逕依職權宣告假執行，並酌定相當擔保
    金額宣告被告得預供擔保免為假執行，原告敗訴部分，其假
    執行之聲請亦失所附麗，爰併駁回之。
六、本件事證已臻明確，兩造其餘攻擊防禦方法及所提證據，經
    本院審酌後，認於判決結果不生影響，爰不一一論列，併此
    敘明。　　
據上論斷，本件原告之訴為一部有理由、一部無理由，依民事訴
訟法第七十九條、第三百八十九條第一項第五款、第三百九十二
條第二項，判決如主文。
中　　華　　民　　國　　111 　年　　12　　月　　15　　日
                    民事第四庭  法　官  洪文慧
以上正本係照原本作成。
如對本判決上訴，須於判決送達後20日內向本院提出上訴狀。如
委任律師提起上訴者，應一併繳納上訴審裁判費。
中　　華　　民　　國　　111 　年　　12　　月　　15　　日
                                書記官  江柏翰